【裁判字號】    94,重訴緝,2
【裁判日期】    950307
【裁判案由】    毒品危害防制條例
【裁判全文】
臺灣高雄地方法院刑事判決             94年度重訴緝字第2號
公  訴  人  臺灣高雄地方法院檢察署檢察官
被      告  甲○○
選任辯護人  張賜龍律師
            黃郁婷律師
上列被告因違反毒品危害防制條例案件，經檢察官提起公訴（92
年度偵字第5064號），本院判決如下：
    主  文
甲○○共同連續販賣第一級毒品，處有期徒刑拾壹年，褫奪公權
肆年，扣案如附表一編號一所示之物沒收銷燬，附表一編號二所
示之物沒收，未扣案犯罪所得之財物新臺幣肆拾肆萬元連帶沒收
，如全部或一部不能沒收時，以其與姓名年籍不詳綽號「叔仔」
成年男子之財產抵償之；又連續轉讓第一級毒品，處有期徒刑壹
年陸月，扣案如附表二之物均沒收銷燬之。應執行有期徒刑拾貳
年，褫奪公權肆年，扣案之附表一編號一、附表二之物均沒收銷
燬之，附表一編號二所示之物沒收，未扣案犯罪所得之財物新臺
幣肆拾肆萬元連帶沒收，如全部或一部不能沒收時，以其與姓名
年籍不詳綽號「叔仔」成年男子之財產抵償之。
    事  實
一、甲○○明知海洛因為第一級毒品，未經許可，不得非法持有
    、販賣，詎明知姓名年籍不詳，綽號「叔仔」之成年男子販
    賣第一級毒品海洛因牟利，竟與「叔仔」共同基於販賣第一
    級毒品海洛因之犯意聯絡，應允為「叔仔」交付海洛因予「
    叔仔」所指定姓名年籍不詳之人及收取價金，並由「叔仔」
    提供每月新台幣（下同）40,000元至60,000元之報酬。甲○
    ○乃自民國91年8 月間起至同年10月間止，連續在高雄市○
    ○區○○路62巷15號諾貝爾大樓附近公園販賣第一級毒品海
    洛因5 次予不特定之人，每次交易均先由「叔仔」將海洛因
    磚數塊透過不詳姓名年籍之人轉交或放置在前述諾貝爾大樓
    附近某公用垃圾桶內交予甲○○，甲○○再依「叔仔」指示
    之時間、地點及數量，將海洛因置放於上開垃圾桶內，在旁
    監督買主取走，交易所得金額其中1 次120,000 元由甲○○
    向姓名年籍不詳綽號「阿隆」之成年人親自收取後再轉交「
    叔仔」，另4 次交易所得各80,000元則由買主親自給付予「
    叔仔」，5 次交易不法所得共計440,000 元。
二、又甲○○向戊○○無償借用房屋居住，乃基於轉讓第一級毒
    品之概括犯意，自91年9 月間起至同年11月21日凌晨某時許
    止，在高雄市○○路62巷15號14樓之2 住處，連續10次無償
    轉讓第一級毒品海洛因（無證據足以證明轉讓之海洛因合計
    已逾5 公克）予戊○○施用。
三、嗣於同年11月21日13時45分許，經調查員持搜索票至高雄市
    ○○路62巷15號14樓之2 及高雄市○○路62巷9 號26樓之1
    甲○○住處搜索查獲，並扣得海洛因磚7 包（合計淨重207.
    35公克，包裝重16.36 公克）、海洛因4 包（其中1 包淨重
    0.17公克，空包裝重0.3 公克，另3 包合計淨重0.78公克，
    包裝重1.7 公克）、電子磅秤1 台，殘有海洛因之香菸2 支
    、煙盒1 個、吸管2 支等物。
四、案經法務部調查局台南縣調查站報請臺灣台南地方法院檢察
    署呈請臺灣高等法院檢察署令轉臺灣高雄地方法院檢察署檢
    察官偵查起訴。
    理  由
壹、程序方面
一、被告於調查局之自白有證據能力：
  (一)按被告之自白，非出於強暴、脅迫、利誘、詐欺、疲勞訊問
    、違法羈押或其他不當方法，且與事實相符者，得為證據，
    刑事訴訟法第156 第1 項定有明文。亦即被告之自白係出於
    自由意思，且與事實相符者，即有證據能力，反之，若係非
    法取供者，因其陳述非出於任意性，其所為之陳述即無證據
    能力。（最高法院28年度上字第2530號判例意旨參考）。
  (二)被告於調查局之自白是否係遭調查員刑求而為供述？
  1.被告雖稱其於調查員搜索時遭調查員毆打，為其後之自白無
    任意性種下遠因，其在本院第一次準備程序時先稱「警局時
    警察要我承認表示罪會較輕，我的自白是警員跟我利益交換
    」（見本院94年3 月11日準備程序筆錄），嗣於第2 次準備
    程序時又稱「警局時警察要我承認表示罪會較輕，表示要承
    認才可轉為污點證人，但是均沒有。警詢時警員有打我，我
    在14樓之2 被查獲時，警察有打我巴掌4 、5 下，問我東西
    在哪裡？叫我認罪。警察在車上表示這條線跟了1 年多，我
    知道你剛失業，只是剛認識叔仔他們，你被抓到較不好運，
    你認一認沒有關係，會向檢察官求情」（見本院94年3 月22
    日準備程序筆錄）云云，其先後所稱有無遭調查員毆打一節
    ，所述並非一致。
  2.證人戊○○於本院審理時證稱: 「他們先進來14樓搜索，又
    到26樓之1 搜索，並搜索到安非他命，可能要找海洛因沒有
    找到，就口氣很大聲而且有打被告，要被告趕快將東西拿出
    來，用手從脖子打被告1 下，希望被告主動將毒品交出來。
    毒品是調查員自己搜出來的。從搜索開始到移送地檢署這段
    時間，除看到被告被打1 下之外，就沒有看到調查員打被告
    。」（見本院94年11月8 日審理筆錄）云云，所述毆打被告
    脖子之部位，與被告所述被警員打巴掌差異甚大，且毆打之
    次數亦不相符，所證已難信為真實，自難以此而為被告確有
    受到調查員毆打之認定。
  3.證人戊○○雖於本院審理時復證稱：調查員當天搜索時態度
    很囂張，一副要吃人的樣子等語（見本院94年11月8 日審理
    筆錄），似應認被告在調查站之陳述，係非出於自由意志而
    為。然詢之何以調查員的態度不好，證人戊○○進一步證稱
    ：可能要找海洛因沒有找到，就口氣很大聲而且有打被告，
    要被告趕快將東西拿出來，他們表示他們已經跟很久了，不
    相信只有這一點點東西，被告沒有交出毒品，是調查員自己
    搜索出來的等語（見上開審理筆錄）。自證人戊○○之證詞
    可知，調查員若查緝當天果真對被告之態度不佳，其目的亦
    在搜索毒品時要求被告主動交出毒品，而非要求被告坦承犯
    行，何況本案藏放之毒品為調查員搜出，並非被告受到調查
    員威嚇下因而交出毒品，足見被告之自由意志顯然未受到壓
    抑。另證人戊○○所稱「一副要吃人的樣子」究係何指，或
    僅係其主觀之猜測，已非無疑；且證人戊○○就其所謂「一
    副要吃人的樣子」並未指出具體事證，僅證稱：「有打被告
    」等語在卷，亦未進一步描述警察如何以具體的言語威脅表
    示。然被告並未受到調查員毆打，已如前所述，足認調查員
    並未對被告刑求，亦未有具體的言語威脅，自難僅以證人戊
    ○○主觀感受，即認被告其後於調查局所為之供述，係因調
    查員不當取供而得；是應認並無證據可證明被告其後於調查
    局之供述，係非出於自由意志而為。
  (三)被告於調查局之自白是否受到調查員之利誘及詐欺？
  1.被告雖又稱於91年11月21日調查員搜索時即遭調查員施以利
    誘及詐欺等不法手段，因而於其後調查局製作筆錄時，陳述
    與真實不符之自白。惟被告於第一次準備程序時謂「警局時
    警察要我承認表示罪會較輕，我的自白是警員跟我利益交換
    」（見本院94年3 月11日準備程序筆錄），嗣於第二次準備
    程序時又稱「警局時警察要我承認表示罪會較輕，表示要承
    認才可轉為污點證人，但是均沒有。警察在車上表示這條線
    跟了1 年多，我知道你剛失業，只是剛認識叔仔他們，你被
    抓到較不好運，你認一認沒有關係，會向檢察官求情」云云
    。但查：
  2.依證人保護法第14條第1 項之規定「第2 條所列刑事案件之
    被告或犯罪嫌疑人，於偵查中供述與該案案情有重要關係之
    待證事項或其他共犯之犯罪事證，因而使檢察官得以追訴該
    案之其他共犯者，以經檢察官事先同意者為限，就其因供述
    所涉之犯罪，減輕或免除其刑」，及證人保護法施行細則第
    21 條 規定「本法第14條第1 項所稱檢察官事先同意，指檢
    察官本案偵查終結前之同意。檢察官同意者，應記明筆錄」
    。
  3.遍閱臺灣台南地方法院91年11月22日被告之偵訊筆錄，並無
    任何載明檢察官同意或承諾被告適用證人保護法之記載。如
    為被告所稱要轉為污點證人才因而杜撰非屬實情之自白，何
    以被告在閱覽偵查筆錄後，明知檢察官訊問時並未提及將被
    告轉為污點證人一節，亦未記明筆錄，仍於偵查中簽名，並
    於嗣後臺灣台南地方法院羈押訊問時，及事隔半年後在臺灣
    高雄地方法院檢察署檢察官訊問時仍為相同之自白。況被告
    經調查員逮捕並移送檢察官複訊後，旋為檢察官聲請羈押，
    顯見其經檢察官訊問後，即能立即辨別並無調查員所稱向檢
    察官求情之情形，猶於羈押訊問時仍自白犯行。而販賣第一
    級毒品事涉重典，豈有為求減輕其刑，即為販賣海洛因此等
    對己不利之不實自白？是被告所辯：其於91年11月21日所作
    之調查局筆錄係在利誘、詐欺，且心中期待轉為污點證人並
    減輕其刑之情形下，始依調查員指示作成11月21日之自白筆
    錄之詞，實不足採信。
  (四)被告之調查局筆錄無錄音帶，是否不具證據能力？
  1.被告於91年11月21日為法務部調查局台南縣調查站查獲後，
    於調查局對其於製作警詢筆錄時，並無錄音帶。惟按刑事訴
    訟法第100 條之1 第1 項、第2 項之「訊問被告，應全程連
    續錄音；必要時，並應全程連續錄影。」規定，其立法目的
    在於建立詢問筆錄之公信力，旨在輔助筆錄之不足，且因偵
    查程序係秘密而不公開，為防杜違法偵查並保障被告或犯罪
    嫌疑人之人權，並擔保詢問程序之合法正當，亦即在擔保被
    告對於詢問之陳述，係出於自由意思及筆錄所載內容與其陳
    述相符，進而建立司法警察官或司法警察訊問筆錄之公信力
    ，立法意旨在於「確保自白之任意性」。從而違背上開規定
    所取得之供述筆錄，究竟有無證據能力，即應依刑事訴訟法
    第158 條之4 之規定，審酌人權保障及公共利益之均衡維護
    ，即考量違反法定程序之情節、違反法定程序之主觀意圖、
    侵害犯罪嫌疑人或被告權益之種類及輕重、犯罪所生之危險
    及實害、禁止使用該證據對於預防偵查機關違法偵查之效果
    、偵查機關發現該證據之必然性，及證據取得之違法對被告
    在訴訟上防禦不利益之程度等具體情節認定之（最高法院92
    年度台上字第2874號、92年度台上字第992 號判決意旨參考
    ）。如被告之陳述係基於自由意思而非出於不正之方法，且
    其陳述與事實相符，縱令對之詢問時未經全程錄音，或事後
    無法提出錄音帶以供法院勘驗比對，致公務員實施詢問程序
    不無瑕疵，惟仍難謂其供述之筆錄，絕對不具證據能力（最
    高法院93年台上字第1721號、93年台上字第4525號判決參照
    ）。
  2.經查：本件被告於91年11月21日調查站所做筆錄，固無錄音
    帶附卷可憑，惟該次在調查站做完筆錄後，翌日移送檢察署
    ，經檢察官訊問時，已表明該次警詢所言實在，並於同日在
    臺灣台南地方法院羈押訊問時，表示「在調查局偵查訊問中
    所說的話均是在自由意思下陳述」（見臺灣台南地方法院91
    年度聲羈字第378 號卷第4 頁），被告如在縣調站製作筆錄
    時曾遭到刑求，在偵查之初即臺灣台南地方法院檢察署檢察
    官偵訊時或臺灣台南地方法院訊問時自可否認該筆錄內容之
    任意性或真實性，況被告調查筆錄係出於自由意思所為陳述
    ，並無刑求或其他不正之方法取供，此據證人即調查員丙○
    ○、丁○○於本院審理時證述明確（見本院95年2 月21日審
    理筆錄）。
  3.而被告於調查站製作筆錄時是否因毒癮發作致精神恍惚，意
    識模糊情形，此據擔任詢問人之調查員即證人丙○○於本院
    審理時證稱「被告當天調查站做筆錄時精神狀況非常好」，
    及另1 名製作筆錄之調查員即證人丁○○於本院審理時證稱
    被告製作筆錄過程中一直打呵欠，要求休息一下，我們就配
    合他休息，但是他的陳述還是很清楚」等語（見本院95年2
    月21日審理筆錄）證述綦詳。足徵其所辯於調查局製作筆錄
    時毒癮發作精神不濟云云，應屬推諉卸責之詞，自不足信。
  4.且被告於調查站、偵查及本院審理中又未主張其自白有其他
    非出於任意性之情形，並審酌被告在翌日台南地方法院檢察
    署檢察官偵訊中、臺灣台南地方法院羈押訊問時及事隔半年
    後之92年6 月3 日復於臺灣高雄地檢署檢察官偵訊時為相同
    之自白，及被告所犯係販賣、轉讓第一級毒品行為，認為本
    件雖無錄音帶可以證明調查員製作筆錄時有依法錄音，但並
    不影響其陳述之證據能力，故被告及辯護人抗辯此部分無證
    據能力，尚非可取。是上開未錄音之調查站筆錄，自無排除
    之必要。
二、被告於臺灣台南地方法院檢察署之偵訊錄音帶為空白，其偵
    訊筆錄有證據能力：
  1.所謂未全程連續錄音，其情形包含自公權力拘束（如逮捕、
    拘提等）之時起即未錄音；筆錄記載之詢問時間較長，而實
    際錄音之時間較短；錄音內容含混雜亂而難聽辨；筆錄部分
    內容因操作失當而遭消音或覆蓋，及錄音內容中間或部分有
    暫停錄音等各情形在內。
  2.經查，本院於94年11月8 日勘驗被告於91年11月22日臺灣台
    南地方法院檢察署之偵訊錄音帶，勘驗結果，該偵訊錄音帶
    沒有聲音，致被告之偵訊筆錄雖無錄音帶可供比對，固屬違
    背法定程序所取得之供述證據，惟被告並未主張於檢察官偵
    訊中其自白有非出於任意性之情形，且檢察官訊問時應不致
    非法取供，並審酌被告於調查站所供之情節與其於偵查中所
    述相符，並無矛盾之處等各節，足見上開偵訊筆錄內容係出
    於被告之自白所為之陳述，惟衡諸上開刑事訴訟法第158 條
    之4 之規定，縱有未全程錄音之情形，仍有證據能力。
三、被告於臺灣高雄地方法院檢察署偵訊之自白有證據能力：
    本院於94年11月8 日當庭勘驗臺灣高雄地方法院檢察署92年
    6 月3 日偵訊錄音帶結果：偵訊過程採全程錄音，以一問一
    答方式了解案件過程，再整理成偵訊筆錄之內容，整理之筆
    錄與偵訊內容大致相同，且檢察官訊問態度平和，被告回答
    時，精神狀態正常，並無精神不濟之情形，其中還更正檢察
    官所訊問新光路藏放毒品的地方。況被告於臺灣高雄地方法
    院檢察署檢察官訊問時，距離為調查員查獲時已事隔半年，
    對於其與「叔仔」販賣毒品之犯行，仍與查獲時在調查站及
    臺灣台南地方法院檢察署檢察官偵訊時、臺灣台南地方法院
    羈押訊問時為相同意思之供述，被告於偵訊訊問之供述，既
    係出於自由健全之意思所為，自有證據能力。
四、證人戊○○於調查站中之證述有證據能力：
    本件證人戊○○、於調查站所為陳述，其性質雖屬傳聞證據
    ，又其於本院審理時所為供述，經核與其調查站之供述內容
    一致，且其調查站之供述，查無符合同法第159 條之2 之情
    形，本無證據能力可言，然因當事人於本院準備程序時就證
    人戊○○所為之上開調查站筆錄內容是否有證據能力，均表
    示無意見，且於本院審理時予以提示並告以要旨，並各經檢
    察官及被告表示意見。當事人均已知上述筆錄乃傳聞證據，
    且均未於言詞辯論終結前對該等筆錄內容異議，已擬制同意
    其有證據能力，本院審酌證人戊○○於調查站之證述，當時
    記憶較深刻，可立即反應所知，不至於時隔日久而遺忘或模
    糊案情，其於調查站所為之證述，客觀上應具有較可信之特
    別情況，且亦為證明犯罪事實存否所必要，依上揭規定，其
    於調查站之證言自具有證據能力。
五、證人蔡幸蓉於調查站之陳述有證據能力：
    按被告以外之人於審判外之言詞或書面陳述，除法律有規定
    者外，不得作為證據，刑事訴訟法第159 條第1 項固定有明
    文。惟被告以外之人於審判外之陳述，雖不符同法第159 條
    之1 至之4 之規定，而經當事人於審判程序同意作為證據，
    法院審酌該言詞陳述或書面陳述作成時之情況，認為適當者
    ，亦得為證據。又當事人、代理人或辯護人於法院調查證據
    時，知有第159 條第1 項不得為證據之情形，而未於言詞辯
    論終結前聲明異議者，視為有前項之同意，同法第159 條之
    5 亦定有明文。查證人蔡幸蓉於調查站之指述，雖係被告以
    外之人於審判外之陳述，惟公訴人、被告及辯護人於審理時
    ，對於上開供述證據之證據能力，均表示沒有意見，且迄於
    言詞辯論終結前亦未聲明異議。本院審酌該陳述作成時之情
    況，並無不能自由陳述之情形，亦無違法取證或其他程序上
    之瑕疵，認為以之作為證據為適當，自得為證據。
貳、實體方面
一、販賣第一級毒品部分
  (一)訊據被告矢口否認有何販賣第一級毒品海洛因之犯行，辯稱
    ：我沒有幫「叔仔」交付毒品及代收錢，查扣的海洛因磚是
    「叔仔」從大陸回來沒有地方住，我跟戊○○借26樓之1 給
    「叔仔」住，海洛因磚是他放在那邊的云云。辯護人則以：
    檢察官起訴被告與叔仔共同販賣海洛因，證據僅有被告之自
    白，又證人戊○○自被告無償取得之海洛因也是由叔仔提供
    ，顯見當時搜索查獲之海洛因，被告並非持有人，真正持有
    人是叔仔等語，資為被告辯護。經查：
  1.在高雄市○○區○○路62巷9 號26樓之1 查獲之疑似海洛因
    磚7 包，經送請法務部調查局鑑驗，確為第一級毒品海洛因
    （合計淨重207.35公克，包裝重16.36 公克），有該局91年
    12月24日調科壹字第200004146 號鑑定通知書1 紙在卷可憑
    ，足認查獲之物為第一級毒品海洛因無訛。
  2.被告自91年8 月中旬起，以每個月40,000元至60,000元之報
    酬替「叔仔」販賣海洛因，共計5 次，除其中1 次由被告親
    自收取120,000 元之現金外，另4 次由叔仔將價值約80,000
    元之海洛因放置於指定之垃圾桶內，再由被告交付買主或在
    旁目視買方取貨，價錢則由買方親自交付「叔仔」等情，業
    據被告迭於調查站、偵查、聲羈訊問時，分別陳稱：「自91
    年8 月中旬，我沒有工作，「叔仔」慫恿我替他販賣海洛因
    ，並允諾我每個月給我40,000元至60,000元之報酬。「叔仔
    」在8 月底第1 次經人轉交我2 個塊狀海洛因，在9 月底及
    10月初透過我至垃圾桶取貨的方式，分別交付給我3 個及6
    個塊狀海洛因，我每次約交易5 錢至1 兩半的海洛因，交易
    地點多在諾貝爾大樓下的日日超商一帶，價格為每塊80,000
    元，其中1 次係向綽號阿隆的男子收取現金。扣案之海洛因
    磚，係綽號「叔仔」之人，於91年10月初從大陸打電話交代
    我在當日晚上7 時30分許到高雄市○○路62巷諾貝爾大樓對
    面垃圾桶內拿取後，藏放在高雄市○○路62巷9 號26樓之1
    房間內」（見臺灣台南地方法院檢察署91年度偵字第12663
    號卷第5 頁反面、第6 頁）、「今年8 月底起替叔仔販賣海
    洛因，共販賣過5 次，在高雄市諾貝爾大樓對面公園交付海
    洛因給我，海洛因是丟在垃圾桶，錢亦是丟在垃圾桶，我只
    有收過1 次錢120,000 元，另外4 次是買的人直接與「叔仔
    」算。今日查獲的海洛因是叔仔交付給我，我放在9 號26樓
    之1 。叔仔每個月會給我40,000元左右」（見上開偵查卷第
    30頁反面、第31頁）、「我只有幫忙叔仔將海洛因交給別人
    ，叔仔會跟我說時間，叫我丟在我對面公園的垃圾桶，叔仔
    會自己跟對方收錢，我只有收過1 次，也是在垃圾桶拿的。
    我會在旁邊等客戶拿走，我有看過有4 人。我從91 年8月開
    始幫叔仔將海洛因放在垃圾桶，他每月給我40,000 元 的薪
    資共拿2 個月。扣案的海洛因磚是叔仔給我的」（見台南地
    方法院91年度聲羈字第378 號卷第4 頁、第5 頁）、「91年
    9 月間，我幫綽號阿新賣的，我們之前有認識，他請我替他
    租房子，我正好有房子就租給他，把毒品放在裡面，扣案毒
    品是阿新的」（見臺灣高雄地方法院檢察署92年度偵字第
    5064號卷第22頁）等語均互核相符，且叔仔與阿新即為同一
    人，亦據被告於本院審理時供述明確（見本院95年2 月21日
    審理筆錄），足認扣案之海洛因磚為「叔仔」所交付被告用
    以供販賣所用之毒品，且被告自91年8 月間起，確有於上揭
    時、地，將叔仔交付之海洛因依叔仔授意販賣第一級毒品海
    洛因予與姓名年籍不詳之人無訛。
  3.，又扣案之電子磅秤1 台，為被告販賣海洛因所用一情，亦
    據被告於調查局陳稱：「這是我拾獲的微量電子磅秤，主要
    係於販賣時用來磅秤海洛因」（見臺灣台南地方法院檢察署
    91年度偵字第12663 號卷第5 頁反面）等語在卷可稽。足見
    被告販賣毒品時，確有以上開電子磅秤先行秤量屬實。
  4.按刑法上之幫助犯，係指以幫助之意思，對於正犯資以助力
    ，而未參與實施犯罪之行為者而言，如就構成犯罪事實之一
    部，已參與實施即屬共同正犯（最高法院49年台上字第77
    號判例意旨參照）。被告受「叔仔」之指示，自「叔仔」處
    收受上開毒品後，連續5 次將毒品放在上開諾貝爾大樓對面
    垃圾桶內，在旁目視買家取貨，其中1 次並收受姓名年籍不
    詳綽號「阿隆」之成年人所交付之120,000 元後轉交「叔仔
    」，則揆諸前揭判例意旨所示，顯見被告已基於共同販賣毒
    品之犯意聯絡，而實施販賣毒品構成要件之行為。況被告於
    調查站、偵訊及法院羈押訊問時亦自白替「叔仔」交易毒品
    ，「叔仔」則給付每月40,000元至60,000元不等之報酬已如
    前述，亦可見被告係意圖營利而販賣毒品，尚無從因該毒品
    係「叔仔」所交付，即解免其販賣毒品之罪刑。
  5.被告雖辯稱扣案之毒品係「叔仔」所有，為居住在26樓之1
    之「叔仔」所藏放，並非伊所販賣之用，並舉證人戊○○以
    證明「叔仔」居住在上開房間內云云。惟查獲之海洛因為被
    告藏放在高雄市○○路62巷9 號26樓之1 房間內彈簧床緊貼
    牆壁之縫隙，為「叔仔」在91年10月初從大陸打電話交代被
    告在當日晚上7 時30分許到高雄市○○路諾貝爾大樓對面的
    垃圾桶內拿取，此據被告於調查站詢問時供述明確（見臺灣
    台南地方法院檢察署91年度偵字第12663 號卷第5 頁）。況
    證人戊○○雖於偵查中證稱：我是做房屋仲介，房子是我公
    司的房子。高雄市○○區○○路62巷9 號26樓之1 房子我本
    來借給被告，後來被告又借給阿新用，房間是阿新在使用（
    見臺灣高雄地方法院檢察署92年度偵字第5064號卷第23頁）
    云云，嗣於本院審理時改稱：我免費提供26樓之1 給被告居
    住，我有看過叔仔，但不知他有無住在那裡（見本院94年11
    月8 日審理筆錄）云云前後不一，衡情證人戊○○既以房屋
    仲介為業，以房屋出租、出售為其收入來源，對於上開房屋
    之使用狀態應知之甚詳，其竟對於「叔仔」是否有住在上開
    房間一節，所述前後矛盾，是證人戊○○證述上開房間為「
    叔仔」使用等語，尚難遽以憑採。因認查獲之海洛因為被告
    持有，以俟「叔仔」指示交易時間、地點及數量後，由被告
    轉交買方一情，應可認定
  6.邇來政府為杜絕毒品氾濫，毒害人民甚深，再三宣導教民眾
    遠離毒品、媒體之報導既深且廣，對於毒品之禁絕，應為民
    眾所熟悉。又政府對於查緝施用、轉讓及販賣毒品無不嚴格
    執行，且販賣毒品罪更係重罪，設若無利可圖，衡情一般持
    有毒品者，當不致輕易將持有毒品交付他人。況乎第一級毒
    品海洛因價格不貲、物稀價昂，且販賣第一級毒品海洛因係
    違法行為，非可公然為之，亦無公定之價格，不論任何包裝
    ，均可任意分裝增減分量，每次買賣價量，亦可能隨時依雙
    方間之關係深淺、資力、需求量及對行情之認知、來源是否
    充裕、查緝是否嚴緊，購買者被查獲時供述購買對象之可能
    性風險之評估等，因而異其標準，並隨時機動調整，非可一
    概而論，是販賣之利得除經坦承犯行或價量俱臻明確外，委
    難查得實情，販賣之人從價差或量差中牟利方式雖異，其意
    圖營利之非法販賣行為則一，足見被告與「叔仔」上開販賣
    第一級毒品海洛因之舉，主觀上確有牟利意圖，應堪認定。
  7.綜上所述，依被告在調查站、偵訊、羈押訊問時之自白，並
    參酌扣案數量非少之海洛因磚、電子磅秤及鑑驗通知書等證
    物，顯見被告與「叔仔」確有販賣第一級毒品海洛因之犯行
    。是本件事證明確，被告販賣第一級毒品海洛因之犯行，堪
    以認定，被告上開辯解，無非避重就輕之詞，不足採信。本
    件事證明確，被告犯行堪以認定，應予依法論科。
二、轉讓第一級毒品部分
  (一)被告對於因戊○○出借房間給予被告居住之故，而無償轉讓
    第一級毒品海洛因與戊○○之事實，業據被告迭於調查站、
    偵查及本院審理時，坦承不諱，並於偵查中供稱「有拿摻有
    海洛因之香菸給戊○○施用，但不超過10次」等語（見臺灣
    台南地方法院檢察署91年度偵字第12663 號卷第31頁反面）
    ，核與證人戊○○迭於調查站及本院審理時證稱：我在好奇
    之下，向被告索取海洛因香菸吸食，通常是他來找的時候我
    才有吸食，迄今至少已吸食10餘次，每次都是由他免費提供
    （見上開偵查卷第13頁反面）；我施用的海洛因是被告在施
    用時跟他一起施用，從91年9 月開始，在15號14樓之2 、9
    號26樓之1 、15號25樓之2 提供給我免費施用（見本院94年
    11 月8日審理筆錄）等語，及證人戊○○之同居人即證人蔡
    幸蓉於調查站中證稱：戊○○所吸食的海洛因是由甲○○所
    提供，約2 個月前戊○○與甲○○才開始在我租屋處吸食海
    洛因毒品等語（見上開偵查卷第9 頁）相符。參以證人戊○
    ○為警查獲後，經採集尿液送驗結果，呈嗎啡陽性反應，此
    有法務部調查局91年12月12日調科壹字第0912306459號鑑驗
    通知書1 份附卷可參，足證被告確有轉讓第一級毒品海洛因
    予甲○○施用之事實。此外，調查站於91年11月21日搜索時
    ，復於高雄市○○區○○路62巷15號14樓之2 及9 號26樓之
    1 被告及戊○○住處查獲海洛因4 包（其中1 包淨重0.17公
    克，空包裝重0.3 公克，另3 包合計淨重0.78公克，空包裝
    重1.7 公克）、殘有海洛因之煙盒1 個（重8.08公克）、香
    菸2 支（其中1 支淨重0.85公克，另1 支淨重0.76公克）及
    吸管2 支等物，此有法務部調查局91年12月18日調科壹字第
    200004151 號、第000000000 號、第000000000 號、第
    000000000 號鑑定通知書4 份、高雄醫學大學附設中和紀念
    醫院94年3 月1 日報告編號0000-000號檢驗報告1 張在卷可
    考，堪認被告前開自白，確與事實相符，自堪採信。
  (二)關於轉讓之時間及次數，被告及證人戊○○雖有如下所述多
    次之供述：(1)被告於91年11月21日調查站詢問時供稱：我都
    無償提供摻有海洛因之香菸給戊○○吸食，戊○○每日約吸
    食1 、2 根海洛因香菸（見臺灣台南地方法院檢察署91年度
    偵字第12663 號卷第6 頁反面）；(2)被告於91年11月22日檢
    察官訊問時供稱：我有拿很多次摻有海洛因之香菸與戊○○
    施用，但不超過10次（見上開偵查卷第31頁反面）；(3)被告
    於92年6 月3 日檢察官訊問時供稱：我有無償提供海洛因給
    戊○○使用，91年9 月間給過他幾次等語（見臺灣高雄地方
    法院檢察署92年度偵字第5064號卷第22頁反面）；(4)證人戊
    ○○於91年11月21日調查站證稱：我大約從這個月開始吸食
    海洛因香菸，迄今至少已吸食10餘次，每次都是由被告免費
    提供等語（見臺灣台南地方法院檢察署91年度偵字第12663
    號卷第13頁反面）；(5)證人戊○○於91年11月22日偵查中謂
    ：今年10月底開始施用海洛因，平均1 、2 天會施用1 次，
    最後1 次是21日凌晨等語（見上開偵查卷第32頁）；(6)證人
    戊○○於本院審理時證稱：被告自91年9 月起開始提供海洛
    因給我免費施用（見本院94年11月8 日審理筆錄）；惟被告
    及證人戊○○於上開多次陳述中，對於被告係免費提供海洛
    因給證人戊○○施用之主要事實並無不同之說詞，自難因渠
    2 人等對於主要事實外之次要事實之供述略有不符，即認渠
    等之供述不足採信。又被告前開(1)、(2)二次之供述並不衝突
    ，且最接近案發時間，堪認該2 次之供述與事實最接近，綜
    合(1)、(2)之陳述，被告轉讓毒品之次數以採最有利被告之認
    定，應為10次，轉讓毒品之時間則佐以證人蔡幸蓉於調查站
    中證稱：約2 個月前戊○○與甲○○才開始在我租屋處吸食
    海洛因毒品等語（見上開偵查卷第9 頁），而認被告自91年
    9 月間起轉讓毒品與甲○○，最後一次於91年11月21日凌晨
    。
  (三)綜上所述，被告轉讓海洛因與戊○○之事證明確，被告犯行
    堪以認定。
三、按海洛因係屬毒品危害防制條例第2 條第2 項第1 款規定之
    第一級毒品，依法不得非法持有、販賣。又毒品危害防制條
    例於92年7 月9 日修正，並自93年1 月9 日起施行，其中該
    條例第4 條第1 項並無修正，法定刑度均相同，被告販賣第
    一級毒品之行為，依刑法第2 條第1 項前段，自應適用修正
    後之第4 條第1 項之規定，次按毒品危害防制條例修正前、
    後該條例第8 條第1 項之法定刑度並未變更，然修正後同條
    例第6 項增訂：「轉讓毒品達一定數量者，加重其刑至2 分
    之1 ，其標準由行政院定之」，行政院為此亦於93年1 月7
    日公告轉讓第一級毒品之數量達5 公克以上者，需依上開規
    定加重其刑。本件被告轉讓第一級毒品予證人戊○○之數量
    雖不明，然為被告利益計，爰依刑法第2 條第1 項但書規定
    ，適用最有利於被告之修正前毒品危害防制條例第8 條第1
    項規定判決。核被告上開先後多次販賣第一級毒品海洛因之
    行為係犯修正後毒品危害防制條例第4 條第1 項之販賣第一
    級毒品罪，被告多次轉讓第一級毒品海洛因予證人戊○○施
    用之犯行，係犯修正前毒品危害防制條例第8 條第1 項之轉
    讓第一級毒品罪。又被告與「叔仔」間就上開販賣第一級毒
    品犯行，有犯意聯絡及行為分擔，皆為共同正犯。被告販賣
    及轉讓第一級毒品海洛因前後，持有第一級毒品海洛因之低
    度行為，分別為販賣及轉讓之高度行為所吸收，均不另論罪
    。其先後多次販賣、轉讓第一級毒品犯行，均時間緊接，方
    法相似，分別觸犯構成要件相同之罪名，顯係分別基於概括
    犯意為之，均應依連續犯規定，各論以一罪，惟因販賣第一
    級毒品罪之法定本刑為死刑或無期徒刑，依法不得加重，僅
    就轉讓第一級毒品罪部分加重其刑。被告所犯上開2 罪間，
    犯意有別，行為互異，應分論併罰。被告行為時方才23 歲
    ，年輕識淺，因失業方受「叔仔」之慫恿販賣毒品，應係一
    時失慮方才觸犯本罪，且僅受叔仔指示交付毒品及收取價金
    ，尚非本件販毒之主謀，販賣第一級毒品部分，如予宣告最
    低本刑無期徒刑，猶嫌過重，情堪憫恕，依刑法第59條之規
    定減輕其刑。爰審酌被告明知海洛因係政府公告之第一級毒
    品，如供他人施用害人不淺，其仍與綽號「叔仔」之人欲藉
    販賣第一級毒品海洛因圖利，並多次轉讓海洛因予戊○○，
    殘害國民身心健康，足使社會施用毒品人口增加，而相對提
    高社會負成本，減損勞動生產力，影響社會層面至深且鉅，
    所為罪質及惡性非輕，且犯後僅坦承轉讓海洛因之犯行，就
    販賣海洛因之犯行，於本院審理時猶飾詞卸責，尚未見其有
    何悔悟之心，本應重懲，惟念及被告曾於調查站、偵查中及
    羈押訊問時曾自白犯行，及轉讓毒品之對象僅有1 人，數量
    亦不多等一切情狀，分別量處如主文所示之刑，且依販賣第
    一級毒品罪之性質，認有褫奪公權必要，併依刑法第37條第
    2 項規定，宣告褫奪公權4 年，並定其應執行刑。
四、扣案如附表1 編號1 所示之海洛因磚7 包（合計淨重207.35
    公克，包裝重16.36 公克），附表2 編號1 、2 號所示之海
    洛因共4 包（其中1 包淨重0.17公克，空包裝重0.3 公克，
    另3 包合計淨重0.78公克，空包裝重1.7 公克），均為第一
    級毒品，其空包裝袋上因殘留有些微毒品而無法與毒品析離
    ，亦應視同為第一級毒品，另扣案如附表2 編號3 、4 、5
    號所示之煙盒1 個、香菸及吸管各2 支，均有海洛因殘留，
    均依毒品危害防制條例第18條第1 項前段宣告沒收銷燬之；
    至送驗耗損之毒品因已不存在，即毋庸宣告沒收銷燬。扣案
    如附表1 編號2 號所示之電子秤1 台，為被告所有供販賣第
    一級毒品所用之物，業據被告於調查站詢問時坦承不諱，應
    依毒品危害防制條例第19條第1 項規定諭知沒收。又被告與
    「叔仔」共同販賣海洛因予姓名年籍不詳之人5 次，所得財
    物共計440,000 元，雖未扣案，應依同條例第19條第1 項之
    規定，在共犯責任範圍內連帶沒收，如全部或一部不能沒收
    時，以被告及「叔仔」之財產抵償之。至扣案之疑似安非他
    命1 罐、本票、健保繳費單、護照各1 份，與本案無關連性
    ，爰不予宣告沒收。
四、另調查員於被告上開住處確查獲有疑似第二級毒品安非他命
    1 罐，惟因被告涉嫌持有第二級毒品安非他命部分，未經檢
    察官起訴，該部分與被告前開經本院論罪科刑部分，亦無實
    質上或裁判上一罪關係，自應由公訴人另為適法之處理，併
    予敘明。
據上論斷，應依刑事訴訟法第299 條第1 項前段，毒品危害防制
條例第4 條第1 項、修正前第8 條第1 項、第18條第1 項前段、
第19條第1 項，刑法第2 條第1 項、第11條前段、第28條、第56
條、第37條第2項、第59條、第51條第5 款，判決如主文。
本案經檢察官乙○○到庭執行職務。
中    華    民    國    95    年    3     月    7     日
                  鳳山刑事第1 庭審判長法  官  陳志銘
                                      法  官  林永村
                                      法  官  林芳華
以上正本證明與原本無異。
如不服本判決，應於判決送達後10日內，向本院提出上訴狀。
中    華    民    國    95    年    3     月    13    日
                                      書記官  賴佳慧
附錄本案論罪科刑法條
毒品危害防制條例第4條第1項
製造、運輸、販賣第一級毒品者，處死刑或無期徒刑；處無期徒
刑者，得併科新臺幣 1 千萬元以下罰金。
毒品危害防制條例第8條第1項
轉讓第一級毒品者，處 1 年以上 7 年以下有期徒刑，得併科新
臺幣 1 百萬元以下罰金。
附表1
┌───┬──────┬────────────────┐
│編號  │物品        │數量                            │
├───┼──────┼────────────────┤
│1     │海洛因磚    │7 包（合計淨重207.35公克，包裝重│
│      │            │16.36公克）                     │
├───┼──────┼────────────────┤
│2     │電子磅秤    │1台                             │
└───┴──────┴────────────────┘
附表2
┌───┬──────┬────────────────┐
│編號  │物品        │數量                            │
├───┼──────┼────────────────┤
│1     │海洛因      │1 包（淨重0.17公克，包裝重0.3 公│
│      │            │克）                            │
├───┼──────┼────────────────┤
│2     │海洛因      │3 包（淨重0.78公克，包裝重1.7 公│
│      │            │克）                            │
├───┼──────┼────────────────┤
│3     │煙盒        │1個（重8.08公克）               │
├───┼──────┼────────────────┤
│4     │香菸        │2 支（1 支淨重0.85公克，另1 支重│
│      │            │0.76公克）                      │
├───┼──────┼────────────────┤
│5     │吸管        │2支                             │
└───┴──────┴────────────────┘


司法院資訊處製作；財團法人民間司法改革基金會備份。
